【裁判字號】    96,交易,535
【裁判日期】    970123
【裁判案由】    過失傷害
【裁判全文】
臺灣臺北地方法院刑事判決      九十六年度交易字第五三五號
公  訴  人  臺灣臺北地方法院檢察署檢察官
被      告  乙○○
選任辯護人  賴錫卿律師
            謝秉錡律師
上列被告因過失致重傷案件，經檢察官提起公訴（九十六年度偵
字第五七四三號），本院判決如下：
    主  文
乙○○因過失傷害人致重傷，處有期徒刑拾月，減為有期徒刑伍
月，如易科罰金，以新臺幣壹仟元折算壹日。
    事  實
一、乙○○於民國九十六年二月二十八日晚間六時四十五分許，
    駕駛車牌號碼Ｅ二—四五二○號自用小客車，沿臺北市中山
    區建國高架橋長安東路匝道南往北方向行駛第二車道，行經
    長安東路與建國北路口時，原應注意汽車行駛至交岔路口，
    轉彎車應讓直行車先行，汽車行駛時，應注意兩車併行之間
    隔，並隨時採取必要之安全措施，且依當時天候陰，夜間有
    照明，市區道路○○路面、乾燥、無缺陷、無障礙物、視距
    良好，並無不能注意之情形，猶貿然在該路口往右轉向行駛
    後，再向左轉，適甲○○騎乘車牌號碼Ｋ八Ｈ—三三八號重
    型機車行駛於同向機車專用道，見狀閃避不及，其機車前車
    頭與該自小客左前車身相撞及，致甲○○人車倒地，受有右
    側創傷性硬腦膜下出血與蜘蛛膜下出血之傷害，經送國立臺
    灣大學醫學院附設醫院（下稱臺大醫院）急診及住院治療後
    ，仍留有左半身癱瘓，右下肢肌腱反射異常，站立不穩無法
    行走，中樞神經系統機能遺存顯著障礙，日常生活需人扶助
    等重傷。乙○○於肇事後，在未被有偵查犯罪職權之機關或
    公務員發覺前，向據未報明肇事人姓名通報之臺北市政府警
    察局中山分局交通分隊黃冠錦警員前往現場處理時在場，並
    當場承認其為肇事者，而自首接受裁判。
二、案經乙○○自首暨甲○○訴由臺灣臺北地方法院檢察署檢察
    官偵查起訴。
    理  由
壹、證據能力方面：
    按被告以外之人於審判外之言詞或書面陳述，除法律有規定
    者外，不得作為證據，刑事訴訟法第一百五十九條第一項固
    有明文；惟被告以外之人於審判外之陳述，雖不符刑事訴訟
    法第一百五十九條之一至第一百五十九條之四之規定，而經
    當事人於審判程序同意作為證據，法院審酌該言詞陳述或書
    面陳述作成時之情況，認為適當者，亦得為證據。當事人、
    代理人或辯護人於法院調查證據時，知有第一百五十九條第
    一項不得為證據之情形，而未於言詞辯論終結前聲明異議者
    ，視為有前項之同意，同法第一百五十九條之五亦有明文。
    本院所據以判斷依據之道路交通事故現場圖、臺北市政府警
    察局中山分局交通分隊道路事故補充資料表、道路交通事故
    調查報告表(一)、道路交通事故調查報告表(二)，及臺大醫院診
    斷證明書，雖均屬被告以外之人於審判外之書面陳述，然當
    事人及辯護人未於言詞辯論終結前就該等證據聲明異議，且
    本院審酌上開書面陳述，乃警員到場處理本件交通事故時所
    製作，及醫師於告訴人就診後所出具，均適為本案之證據，
    揆諸前揭規定，自得作為證據。至其餘資以認定本案犯罪事
    實之非供述證據（詳後述），亦查無違反法定程序取得之情
    形，依同法第一百五十八條之四反面規定，洵具證據能力，
    合先敘明。
貳、實體方面：
一、訊據被告乙○○固坦承於前揭時、地駕駛上開自用小客車，
    與告訴人所騎乘之前開機車發生交通事故，致告訴人受重傷
    而有過失，惟辯稱：告訴人騎乘機車超速與有過失云云。經
    查：
  (一)上揭犯罪事實，業據被告於偵查中及本院審理時供承：九十
    六年二月二十八日晚間六時四十五分許，在臺北市中山區○
    ○○路、建國北路口，我駕駛車牌號碼Ｅ二—四五二○號自
    用小客車，沿建國北路南向北行駛，因為當時路況不熟，本
    來想要左轉，但發現該處不能左轉，所以右轉長安東路，結
    果發現該處為東往西方向之單行道，故又直行靠左進入建國
    高架道下之迴轉道，結果一向左就撞到告訴人騎乘之機車，
    我承認有過失等語（見臺灣臺北地方法院檢察署九十六年度
    偵字第五七四三號偵查卷第四十五頁、本院卷第二十三頁反
    面、第六十五頁）。參諸道路交通事故現場圖所示，建國北
    路高架道南向北方向下長安東路為三車道（第三車道為機車
    專用道），平面道在匝道右側南向北方向設有平面道禁止左
    轉標誌及下匝道方向大貨車七—九時與十七—十九時禁止左
    轉標誌，事故後告訴人之重機車車頭朝北左倒於南向北第一
    車道與東向西第一車道交會處，碎片散落於告訴人之重機車
    倒地處四周，而被告之自用小客車事故後已移離現場未定位
    ，且肇事處亦無明顯刮擦痕與煞車痕，足認被告應係因路況
    不熟而於該路口有先右轉、倒車，之後又再左轉之駕駛行為
    ，雖該路口下匝道自用小客車得直行或左轉行駛，但被告之
    自用小客車於轉向時仍應注意後方來車以維安全，是被告於
    本件交通事故之發生顯有過失，經本院囑託臺北市車輛行車
    事故鑑定委員會鑑定，亦同此認定，有臺北市車輛行車事故
    鑑定委員會鑑定九十六年十一月十五日北鑑審字第○九六三
    ○三九六○○○號函檢送之行車事故鑑定意見書在卷可稽（
    見本院卷第三十頁至第三十三頁）。此外，並有道路交通事
    故現場圖、道路交通事故調查報告表(一)、道路交通事故調查
    報告表(二)、臺北市政府警察局中山分局交通分隊交通事故談
    話紀錄表、道路交通事故補充資料表、現場照片附卷足憑（
    見同上偵查卷第二十六頁至第三十二頁、第三十四頁至第三
    十九頁）。
  (二)按刑法第十條第四項規定：「稱重傷者，謂下列傷害：一、
    毀敗或嚴重減損一目或二目之視能。二、毀敗或嚴重減損一
    耳或二耳之聽能。三、毀敗或嚴重減損語能、味能或嗅能。
    四、毀敗或嚴重減損一肢以上之機能。五、毀敗或嚴重減損
    生殖之機能。六、其他於身體或健康，有重大不治或難治之
    傷害。」查告訴人因本件交通事故受有右側創傷性硬腦膜下
    出血與蜘蛛膜下出血之傷害，經送臺大醫院急診及住院治療
    後，仍留有左半身癱瘓，右下肢肌腱反射異常，站立不穩無
    法行走，中樞神經系統機能遺存顯著障礙，日常生活需人扶
    助等傷害，有臺大醫院九十六年三月一日、同年四月六日、
    同年九月十四日診斷證明書在卷可考（見同上偵查卷第二十
    三頁、第五十三頁、本院卷第五十三頁），經本院函詢臺大
    醫院關於告訴人所受之傷勢，該院於九十六年十月三日以校
    附醫秘字第○九六○二一一六四六號函復本院以：「告訴人
    於九十六年二月二十八日下午，由救護車送至臺大醫院急診
    。當時神智不清，電腦斷層掃瞄顯示有顱內出血（創傷性硬
    腦膜下出血及蜘蛛膜下出血），遂接受開顱手術治療，術後
    於九十六年三月三十日轉至復健病房，當時告訴人已清醒，
    可聽懂簡單問話但無法發聲，反應速度緩慢，靠鼻胃管進食
    ，無法從床上坐起，左上肢及左下肢明顯癱瘓，日常生活全
    賴照顧，經復健治療後於九十六年六月二十一日轉回外科將
    頭骨復位，於九十六年六月二十九日出院，轉回外科當時，
    告訴人已可經口進食，可聽懂簡單問話也可以緩慢回答，日
    常生活除用右手持湯匙進食及刷牙洗臉外皆需協助，勉強在
    協助下可站立及走動幾步，但除左上肢及左下肢癱瘓外，右
    下肢亦有異常抖動致影響站姿平衡，認知功能有障礙。‧‧
    ‧依目前病歷，告訴人所受之傷勢確有毀敗或嚴重減損一肢
    以上機能之情形。」（見本院卷第十頁至第十一頁），足見
    告訴人因本件交通事故所受之傷勢，已屬重傷害無訛。
  (三)次按「汽車行駛至交岔路口，其行進、轉彎，應依下列規定
    ：‧‧‧七、轉彎車應讓直行車先行。」；「汽車行駛時，
    駕駛人應注意車前狀況及兩車併行之間隔，並隨時採取必要
    之安全措施。」道路交通安全規則第一百零二條第一項第七
    款、第九十四條第三項分別定有明文。被告既考領有汽車駕
    駛執照（見同上偵查卷第十八頁），對上述規則理應知之甚
    詳，且依當時當時天候陰，夜間有照明，市區道路○○路面
    、乾燥、無缺陷、無障礙物、視距良好，並無不能注意之情
    形，此有道路交通事故調查報告表(一)在卷可參（見同上偵查
    卷第三十一頁），顯無不能注意之情事，而被告駕車行經上
    開交岔路口轉彎時，疏未注意讓直行車先行，及注意兩車併
    行之間隔，並隨時採取必要之安全措施，致告訴人騎乘前開
    機車行駛於同向機車專用道，見狀閃避不及，因而使告訴人
    受重傷，被告於對本件交通事故之發生顯有過失，且被告之
    過失行為與告訴人之重傷害間亦具有相當因果關係。
  (四)被告固辯稱：當時告訴人騎乘機車超速亦有過失云云。然本
    件交通事故現場並未遺留明顯刮擦痕與煞車痕，已如前述，
    並無積極事證足證告訴人斯時確有超速行駛之情事，且本件
    交通事故經囑託臺北市車輛行車事故鑑定委員會鑑定，亦認
    告訴人於本件交通事故無肇事因素，有臺北市車輛行車事故
    鑑定委員會鑑定九十六年十一月十五日北鑑審字第○九六三
    ○三九六○○○號函檢送之行車事故鑑定意見書附卷足稽（
    見本院卷第三十三頁）。是被告空言辯解，不足採信。
  (五)綜上所述，被告任意性自白，與事實相符。本案事證明確，
    被告過失傷害致重傷犯行，堪以認定，應依法論科。
  (六)至於被告及辯護人聲請將本件臺北市車輛行車事故鑑定委員
    會鑑定結果轉送臺北市政府交通局覆議，本院認本案事證已
    明，無再予調查之必要，附此敘明。
二、核被告所為，係犯刑法第二百八十四條第一項後段過失致重
    傷罪。起訴書認被告係犯刑法第二百八十四條第一項前段過
    失傷害罪，尚有未洽，惟業據蒞庭檢察官於本院準備程序及
    審理時當庭更正起訴法條為刑法第二百八十四條第一項後段
    過失致重傷罪，復經本院依刑事訴訟法第九十五條之規定，
    當庭告知被告更正後之所犯罪名，俾使其得行使訴訟上之防
    禦權（見本院卷第二十三頁反面、第六十三頁反面），是起
    訴法條既業經檢察官自行更正，本院自無庸變更起訴法條，
    附此敘明。又被告於犯罪未被發覺前，向該管公務員告知其
    犯罪，而不逃避接受裁判者，即與刑法第六十二條規定自首
    之條件相符；至於自首後於審判中對其犯罪事實有所主張或
    辯解者，係被告辯護權之行使，不能僅據此之一端即謂被告
    無接受裁判意思之唯一論據（最高法院八十四年度臺上字第
    八二九號判決參照）。被告於肇事後，在未被有偵查犯罪職
    權之機關或公務員發覺前，向據未報明肇事人姓名通報之臺
    北市政府警察局中山分局交通分隊黃冠錦警員前往現場處理
    時在場，並當場承認其為肇事者，而願接受裁判，有臺北市
    政府警察局道路交通事故肇事人自首情形紀錄表附卷可憑（
    見同上偵查卷第三十三頁），是被告已符合自首要件，爰依
    刑法第六十二條前段之規定減輕其刑。爰審酌被告之過失情
    節非輕，且為本件交通事故發生之原因，然其不但未深刻反
    省過錯，及積極尋求與告訴人和解，反而一再質疑告訴人超
    速，意圖推諉卸責，犯後態度難認為佳，及其品行、智識程
    度、生活狀況、告訴人所受傷勢甚重、迄未與告訴人達成和
    解等一切情狀，認公訴人具體求處有期徒刑十月，要與被告
    之犯行相當，爰依公訴人之具體求刑對被告量處如主文所示
    之刑。又被告犯罪之時間，係在九十六年四月二十四日以前
    ，復無其他不合中華民國九十六年罪犯減刑條例所定不得減
    刑之情形，應依同條例第二條第一項第三款之規定，減其宣
    告刑二分之一，並依同條例第九條之規定，諭知易科罰金之
    折算標準。
據上論斷，應依刑事訴訟法第二百七十三條之一、第二百九十九
條第一項前段，刑法第二百八十四條第一項後段、刑法第六十二
條前段、第四十一條第一項前段，刑法施行法第一條之一第一項
、第二項前段，中華民國九十六年罪犯減刑條例第二條第一項第
三款、第七條、第九條，判決如主文。
本案經檢察官蔡立文到庭執行職務
中    華    民    國  九十七  年    一    月  二十三  日
                          臺灣臺北地方法院交通法庭
                              法      官  孫萍萍
上正本證明與原本無異。
如不服本判決，應於判決送達後十日內，向本院提出上訴狀。
                              書  記  官  張汝琪
中    華    民    國  九十七  年    一    月  二十三  日
附錄本案所犯法條全文：
刑法第二百八十四條
因過失傷害人者，處六月以下有期徒刑、拘役或五百元以下罰金
，致重傷者，處一年以下有期徒刑、拘役或五百元以下罰金。
從事業務之人，因業務上之過失傷害人者，處一年以下有期徒刑
、拘役或一千元以下罰金，致重傷者，處三年以下有期徒刑、拘
役或二千元以下罰金。


司法院資訊處製作；財團法人民間司法改革基金會備份。
